【裁判字號】    97,易,1676
【裁判日期】    971022
【裁判案由】    賭博
【裁判全文】
臺灣彰化地方法院刑事判決              97年度易字第1676號
公  訴  人  臺灣彰化地方法院檢察署檢察官
被      告  甲○○
上列被告因賭博案件，經檢察官提起公訴（97年度偵字第7740號
），本院依簡式審判程序判決如下：
    主  文
甲○○意圖營利，聚眾賭博，累犯，處有期徒刑陸月，併科罰金
新臺幣萬元，徒刑如易科罰金，罰金如易服勞役，均以新臺幣
壹仟元折算壹日。扣案簽注單張均沒收。
    事  實
一、甲○○前因賭博案件，經本院以94年度斗簡字第593 號判決
    處有期徒刑5 月確定，於民國95年4 月7 日易科罰金執行完
    畢；又因賭博案件，經本院以96年度斗簡字第617 號判決處
    有期徒刑6 月確定，於97年2 月29日易科罰金執行完畢。仍
    不知警惕，復基於意圖營利，供給賭博場所、聚眾賭博及在
    公眾得出入之場所賭博財物之單一包括犯意，自97年8 月12
    日起至同年月19日止，前後3 期擔任六合彩組頭，提供其位
    在彰化縣芳苑鄉芳苑村延平巷1 號之住處，供作公眾得出入
    之場所，以為賭博場所，經營六合彩賭博，聚集姓名、年籍
    均不詳之不特定多數成年人，在該場所簽賭下注，分為港號
    「二星」、「三星」、「四星」等3 種賭法，由不特定賭客
    自01至49共49個號碼中，任意簽選6 個號碼，賭客每簽注「
    二星」、「三星」或「四星」1 組之賭金為新臺幣（下同）
    10元，賭法係當賭客選中號碼後，即親自到甲○○上揭住處
    簽賭，以此方式與該等姓名、年籍均不詳之不特定成年人對
    賭，以核對香港六合彩開獎號碼（每期開出6 組號碼及1個
    特別號）決定輸贏，如賭客所簽選之6 個號碼，與開獎號碼
    中之任意2 組號碼相符，即中「二星」，可得彩金570 元；
    與開獎號碼中之任意3 組號碼相符，即中「三星」，可得彩
    金5,700 元；與開獎號碼中之任意4 組號碼相符，即中「四
    星」，可得彩金75,000元；未簽中者，所繳之賭資即全歸甲
    ○○所有，以此方式聚集不特定之多數人，簽選號碼對賭財
    物，藉以獲利；總計獲利30,600元。嗣於97年8 月20日下午
    7 時許，經警持本院核發之另案搜索票至上址執行搜索，甲
    ○○見狀，惟恐其經營六合彩之事實為警發覺，即將3 張簽
    注單持往彰化縣芳苑鄉仁愛巷7 號空地漁船內藏匿，為警查
    覺，扣得當場賭博之器具簽注單3 張（含97年8 月12日、同
    年月16日、同年月19日之簽注單各1 張），及與本案無關之
    倍數表1 張，始悉上情。
二、案經彰化縣警察局芳苑分局報告臺灣彰化地方法院檢察署檢
    察官偵查起訴。
    理  由
一、本件被告甲○○所涉為死刑、無期徒刑、最輕本刑為3 年以
    上有期徒刑或高等法院管轄第一審案件以外之罪，並於本院
    行準備程序時就被訴事實為有罪之陳述，本院合議庭依刑事
    訴訟法第273 條之1 第1 項規定，裁定改由受命法官獨任行
    簡式審判程序，先予敘明。
二、上揭犯罪事實，業據被告於警詢、偵訊及本院審理時坦承不
    諱（見偵卷第4 、23頁、本院97年10月8 日審判筆錄），並
    有扣案簽注單3 張（偵卷第10至12頁）、照片6 張（偵卷第
    14至16頁）可資佐證，足認被告自白與事實相符，本件事證
    明確，被告犯行堪以認定，應依法論科。
三、論罪科刑之理由：
  (一)查被告所經營之六合彩，如各組悉數簽滿，扣除賠獎，尚有
    餘利可得，其有營利之意圖甚明；又按刑法第268 條規定之
    「供給賭博場所」，係指提供特定處所供人從事賭博行為而
    言；所稱「聚眾賭博」，係指聚集不特定人參與賭博之行為
    ，縱未於現實上同時糾集多數人於同一處所，而係聚集眾人
    之財物進行賭博者，例如職棒簽賭及六合彩組頭等以電話、
    傳真之方式供人簽賭之行為，亦屬之。本案被告以其住處供
    不特定多數人親自到場下注為六合彩簽賭之行為等情，已如
    上揭所述，是上開處所已成為公眾得出入之場所，自與刑法
    第266 條第1 項前段於公眾得出入之場所賭博罪、同法第
    268 條前段之意圖營利供給賭博場所罪、同條後段之意圖營
    利聚眾賭博罪之構成要件該當。
  (二)核被告所為，係犯刑法第266 條第1 項前段於公眾得出入之
    場所賭博罪、同法第268 條前段之意圖營利供給賭博場所罪
    、同條後段之意圖營利聚眾賭博罪。
  (三)被告於各期六合彩開獎前多次供人簽賭之行為，無非皆欲達
    當期最終之六合彩賭博營利目的，其主觀上係追求一個同一
    之營利目的，社會價值上亦僅賦予單一賭博之評價，則每期
    六合彩開獎前，被告接受賭客簽賭下注之各個舉動，均係當
    次意圖營利供給賭博場所、意圖營利聚眾賭博及在公眾得出
    入之場所賭博財物犯行之接續行為，評價屬於一行為。
  (四)按刑事法若干犯罪行為態樣，本質上原具有反覆、延續實行
    之特徵，立法時既予特別歸類，定為犯罪構成要件之行為要
    素，則行為人基於概括之犯意，在密切接近之一定時、地持
    續實行之複次行為，倘依社會通念，於客觀上認為符合一個
    反覆、延續性之行為觀念者，於刑法評價上，即應僅成立一
    罪。學理上所稱「集合犯」之職業性、營業性或收集性等具
    有重複特質之犯罪均屬之，例如經營、從事業務、收集、販
    賣、製造、散佈等行為概念者是（最高法院95年度臺上字第
    1079號判決要旨參照）。經營俗稱「臺灣大樂透」、「六合
    彩」、職棒簽賭或地下期指簽賭之賭博，於每日或每週均有
    「臺灣大樂透」、「香港六合彩」開獎、職業棒球比賽或期
    貨交易之賭博決定輸贏，本質上乃具有反覆、延續性行為之
    特徵，於刑法評價上，應認係集合多數犯罪行為而成立之獨
    立犯罪型態之「集合犯」，為包括一罪，應僅成立一罪。依
    上揭說明，被告於每星期固定之開彩時間對獎，以簽中與否
    論輸贏，藉此牟利，此種犯罪形態，本質上乃具有反覆、延
    續之特質，亦即聚眾賭博之目的既在於營利，當不止對獎賭
    博一次就結束，其必於每星期固定時間反覆對獎賭博，而對
    獎前讓賭客簽賭行為，亦係被告聚眾賭博之延續，因此每週
    重覆之簽賭、對獎，方屬意圖營利，聚眾賭博之常態與典型
    ；是其所為如事實欄所示經營各期六合彩賭博之行為，係基
    於單一之賭博、意圖營利提供賭博場所、意圖營利聚眾賭博
    之犯意，而反覆所為，於刑法評價上，應認係集合多數犯罪
    行為而成立「集合犯」之實質上一罪。
  (五)被告以一個經營六合彩賭博之行為，同時觸犯普通賭博罪、
    意圖營利供給賭博場所罪及意圖營利聚眾賭博罪，為想像競
    合之裁判上一罪關係，應從一情節較重之意圖營利聚眾賭博
    罪論處（最高法院79年度臺非字第206 號裁判意旨參照）。
  (六)被告前因賭博案件，經本院以94年度斗簡字第593 號判決處
    有期徒刑5 月確定，於95年4 月7 日易科罰金執行完畢；又
    因賭博案件，經本院以96年度斗簡字第617 號判決處有期徒
    刑6 月確定，於97年2 月29日易科罰金執行完畢，有臺灣高
    等法院被告前案紀錄表1 份附卷可考，被告於有期徒刑執行
    完畢後，5 年內故意再犯本件有期徒刑以上之罪，為累犯，
    應依刑法第47條第1 項規定加重其刑。
  (七)爰審酌被告前業因賭博案件經法院判處罪刑確定並執行完畢
    ，仍不思依循正軌賺取金錢，又因一時貪慾，經營六合彩賭
    博，助長社會僥倖心理，對社會風氣有不良影響，且其經營
    六合彩賭博之目的在於獲致己身利益，暨審酌其犯罪之動機
    、智識程度、手段、生活狀況及其犯後坦承犯行，態度尚屬
    良好等一切情狀，量處如主文所示之刑，並就有期徒刑及併
    科罰金部分，分別諭知易科罰金、易服勞役之折算標準，以
    示懲儆。
  (八)扣案之簽注單3 張，為當場賭博之器具（最高法院87年度臺
    非字第207 號判決可資參照），業據被告供明在卷，應依刑
    法第266 條第2 項規定，宣告沒收。至扣案倍數表1 張，雖
    係被告所有之物，惟被告否認該倍數表與本案有關，復查無
    證據足認該倍數表係供本案犯罪所用之物或預備犯罪之物，
    亦非違禁物，爰不予宣告沒收，附此說明。
據上論斷，應依刑事訴訟法第273 條之1 第1 項、第299 條第1
項前段，刑法第266 條第1 項前段、第2 項、第268 條、第55條
、第47條第1 項、第41條第1 項前段、第42條第3 項，刑法施行
法第1 條之1 第1 項、第2 項前段，判決如主文。
本案經檢察官蔡曉崙到庭執行職務。
中    華    民    國    97    年    10    月    22    日
                  刑事第三庭  法  官  楊舒嵐
以上正本證明與原本無異。
如不服本判決，應於判決送達後10日內，向本院提出上訴書狀，
上訴書狀應「敘述具體上訴理由」，並按他造當事人之人數附繕
本。「切勿逕送上級法院」。
中    華    民    國    97    年    10    月    23    日
                              書記官  張木松
附錄論罪科刑法條：
中華民國刑法第266條
（普通賭博罪與沒收物）
在公共場所或公眾得出入之場所賭博財物者，處1千元以下罰金
。但以供人暫時娛樂之物為賭者，不在此限。
當場賭博之器具與在賭檯或兌換籌碼處之財物，不問屬於犯人與
否，沒收之。
中華民國刑法第268條
（圖利供給賭場或聚眾賭博罪）
意圖營利，供給賭博場所或聚眾賭博者，處 3 年以下有期徒刑，
得併科3千元以下罰金。


司法院資訊處製作；財團法人民間司法改革基金會備份。
